臺灣彰化地方法院刑事判決　　　　　　　　　　　　　　九十年度自字第一三六號
　　自　訴　人　壬○
　　自訴代理人　柯開運律師
　　被　　　告　乙○○
　　指定辯護人　本院公設辯護人　辛○○
右列被告因偽造有價證券等案件，經自訴人提起自訴，本院判決如左：
    主  文
乙○○連續意圖供行使之用，而偽造有價證券，處有期徒刑年貳月。
偽造如附表編號三至九所示之支票共柒紙均沒收。
    事  實
一、乙○○係壬○之夫前配偶陳牡丹所生女兒趙湘英之夫。乙○○雖前向壬○陸續借
    款以供其事業資金周轉，惟自民國八十九年六月二十七日起至同年十月十八日止
    ，已知其事業虧損累累，無法償還借款，及知向他人借取支票簿開立使用，若屆
    期未將支票款項存入該支票帳戶，支票必因存款不足而退票，及明知以其自己開
    戶所領用之支票，若發票人欄蓋以「周明發」之印鑑，必因印鑑不符而退票不獲
    兌現，惟乙○○仍基於意圖為自己不法之所有之概括犯意，及偽造支票之概括犯
    意，連續以乙○○自己開戶所領用之支票，或其所經營倉旺有限公司之支票，或
    向如附表所示之其他發票人借取之支票，或意圖供行使之用，以自己開戶所領用
    之支票加蓋非其本人之印章「周明發」再於支票背面背書「乙○○」充作經商所
    收來之支票（如附表編號三至九），持支票共計六十五張（均如附表所示），至
    彰化縣彰化市○○路二二六號五樓壬○之住處，向壬○稱：伊急需現款支付貨款
    ，以該經商收取之客票調現，屆期必可兌現等語，向壬○陸續借款共計二千六百
    三十一萬三千零三十五元，致壬○陷於錯誤而交付予乙○○；壬○於各該支票屆
    期提示因存款不足或因簽章不符而不獲兌現後，始知被騙。
二、案經壬○提起自訴。
    理  由
一、訊據被告乙○○固坦言有持如附表支票六十五紙向自訴人壬○借款共計二千六百
    三十一萬三千零三十五元，及自刻「周明發」印章並於自己開戶所領用之支票上
    填載金額、日期後，蓋「周明發」印章交予自訴人等情不諱，惟矢口否認有何詐
    欺或偽造支票犯行，辯稱：伊前向自訴人借款一、二億元均有借有還，在八十九
    年十月前均尚能順利償還，嗣伊所經營之倉旺公司被人倒債，又逢九二一地震及
    被長期利息拖垮，又於自己開戶所領用之支票上蓋「周明發」之印章係因自己之
    印鑑一時找不到且用客票借款利息較低，伊既於支票背面背書，自無逃避責任之
    意圖云云。經查，被告至少自八十八年間起即長期向自訴人借款，及陸續還款至
    八十九年十月間等情，雖有合作金庫銀行活期儲蓄存款存褶二本在卷可考（見九
    十年他字第二九八號卷證物袋）、合作金庫銀行彰儲分行於九十一年一月十七日
    以（九十一）合金彰儲字第二五二號所附自訴人所有之00000000000
    00號、0000000000000號帳戶資金往來交易明細表附卷可按，惟
    自訴人自八十九年六月二十七日起至八十九年十月十八日止，共二十五次自上開
    合作金庫銀行彰儲分行提款匯予被告於合作金庫銀行所設帳戶，總計達二千六百
    三十一萬三千零三十五元金額之事實，有該行取款憑條、存款憑條影本各二十五
    紙附卷足憑，且細觀上揭自訴人所有之帳戶資金往來交易明細表對照被告還款及
    借款往來情形可知：被告於還款後即旋再借款，還款數少而借款數多，陸續之還
    、借款間僅三個月餘之時間，即形成達二千六百三十一萬三千零三十五元之缺口
    ，此二千六百餘萬之缺口金額甚鉅，自不能以被告於八十九年六月二十七日起至
    八十九年十月十八日止之向自訴人借款期間，亦有償還他筆借款，即率認被告必
    無不法所有之意圖；再查，於被告向自訴人借款所持之六十五紙支票中，被告業
    自承確有以自己開戶所領用之支票上填載金額、日期，蓋「周明發」印章再以「
    乙○○」背書於支票背面充作客票交予自訴人一節，且有該支票、退票理由單影
    本各七紙在卷，及其中另有向人借客票向自訴人借款，因伊未匯款入帳戶，該支
    票自無法兌現等情，業據被告自承不諱，既被告以自己開戶所領用之支票冒充客
    票，及向人所借客票充作經商所得之客票，已足使自訴人對被告借款支票之兌現
    能力陷於錯誤，被告有不法之所有意圖及施用詐術手段，已可認定；又查，本院
    迭諭知被告舉證說明伊經營事業，何以周轉失靈之原因，被告所呈之說明書自承
    伊經營事業，自八十六年間即經營不善、屢有虧損，為應付營運成本自八十六年
    間起至八十九年間即向包括自訴人在內之七人借款周轉，歷年利息一項即達二千
    萬元，至其遭人退票之確切數額，則未列何退票資料僅含糊以對，應可見被告不
    斷以循還借貸方式而「以借款償還借款」，故長久於此，徒增利息負擔而終至再
    難周轉，另被告就致拖欠自訴人鉅款之原因亦無法完整說明，復衡諸迄今仍無法
    償還自訴人分文之事實，其向自訴人借款時應自知資金缺口愈形括大，終將周轉
    失靈、無法還款，惟仍向自訴人更行大量借貸，果致拖欠達二千六百三十一萬餘
    元鉅款，更徵其不法之所有意圖；被告詐欺及偽造有價證券犯行，應可認定。
二、按支票均屬有價證券，故核被告所為，係犯刑法第二百零一條第一項之偽造有價
    證券罪及同法第三百三十九條第一項詐欺罪。被告在支票上偽造「陳明發」之署
    押，屬偽造支票之部分行為，不另論罪；又被告偽造有價證券後復持之行使，行
    使之輕度行為，應為重度之偽造行為所吸收，只論以偽造有價證券罪已足。被告
    先後七次偽造有價證券犯行及多次詐欺犯行，均時間緊接，所犯罪名同一，顯係
    基於概括犯意所為，應分別依連續犯之規定僅論以一偽造有價證券罪，及一詐欺
    取財罪，並依法加重其刑。被告詐欺取財行為中，有以偽造支票為手段者，顯見
    被告連續偽造有價證券犯行與連續詐欺取財犯行間，有方法、目的之牽連關係，
    應依刑法第五十五條牽連犯之規定，僅論以較重之連續偽造有價證券罪。爰審酌
    被告犯罪之動機、目的、手段、所生之損害足使年紀老邁之自訴人老無所依憑、
    犯後之態度等一切情狀，量處如主文所示之刑。至被告所偽造之前開支票七紙，
    均應依刑法第二百零五條之規定宣告沒收。
據上論斷，應依刑事訴訟法第三百四十三條、第二百九十九條第一項前段，刑法第五
十六條、第二百零一條第一項、第三百三十九條第一項、第五十五條、第二百零五條
，罰金罰鍰提高標準條例第一條前段，判決如主文。
中    華    民    國    九十一    年      五      月        二十九      日
                                臺灣彰化地方法院刑事第一庭
                                    法      官  吳  俊  螢
右正本證明與原本無異。
如不服本判決，應於送達後十日內向本院提出上訴狀(須附繕本)。
告訴人或被害人對於判決如有不服具備理由請求檢察官上訴者，其上訴期間之計算係
以檢察官收受判決正本之日期為準。
                                    法院書記官  莊  素  美
中    華    民    國    九十一    年      五      月三十        日
刑法第二百零一條
意圖供行使之用，而偽造、變造公債票，公司股票或其他有價證券者，處三年以上十
年以下有期徒刑，得併科三千元以下罰金。
行使偽造、變造之公債票、公司股票或其他有價證券或意圖供行使之用收集或交付於
人者，處一年以上七年以下有期徒刑，得併科三千元以下罰金。
刑法第三百三十九條
意圖為自己或第三人不法之所有，以詐術使人將本人或第三人之物交付者，處五年以
下有期徒刑、拘役或科或併科一千元以下罰金。
以前項方法得財產上不法之利益或使第三人得之者亦同。
前二項之未遂犯罰之。
編號   發票人    付款人         票號       發票日   提示日  金額
１    乙○○    板信松江分行    SＺ0000000 00.11.13 89.11.00 000000元
２    乙○○    板信松江分行    SＺ0000000 00.12.13 89.12.00 000000元
３    周名發    合庫五洲支庫    PＺ0000000 00.11.07 89.11.00 000000元
４    周名發    合庫五洲支庫    PＺ0000000 00.11.09 89.11.00 000000元
５    周名發    合庫五洲支庫    PＺ0000000 00.11.10 89.11.00 000000元
６    周名發    合庫五洲支庫    PＺ0000000 00.11.30 89.11.00 000000元
７    周名發    合庫五洲支庫    PＺ0000000 00.12.07 89.12.00 000000元
８    周名發    合庫五洲支庫    PＺ0000000 00.12.07 89.12.00 000000元
９    周名發    合庫五洲支庫    PＺ0000000 00.12.28 89.12.00 0000000元
１０  乙○○    一銀松江分行    QＺ0000000 00.10.30 89.10.00 000000元
１１  乙○○    一銀松江分行    QＺ0000000 00.11.13 89.11.00 00000元
１２  乙○○    一銀松江分行    QＺ0000000 00.11.15 89.11.00 000000元
１３  乙○○    彰銀南新莊分行  MＺ0000000 00.10.25 89.10.00 000000元
１４  乙○○    彰銀南新莊分行  MＺ0000000 00.10.31 89.10.00 000000元
１５  乙○○    彰銀南新莊分行  MＺ0000000 00.11.02 89.11.00 00000元
１６  乙○○    彰銀南新莊分行  MＺ0000000 00.11.16 89.11.00 000000元
１７  乙○○    彰銀南新莊分行  MＺ0000000 00.11.16 89.11.00 000000元
１８  乙○○    彰銀南新莊分行  MＺ0000000 00.11.27 89.11.00 0000000元
１９  乙○○    彰銀南新莊分行  MＺ0000000 00.11.27 89.11.00 000000元
２０  乙○○    彰銀南新莊分行  MＺ0000000 00.11.27 89.11.00 000000元
２１  乙○○    彰銀南新莊分行  MＺ0000000 00.12.15 89.12.00 000000元
２２  丙○○    北商銀正義分行  QＺ0000000 00.10.20 89.10.00 000000元
２３  丙○○    北商銀正義分行  QＺ0000000 00.10.26 89.10.00 000000元
２４  丙○○    北商銀正義分行  QＺ0000000 00.11.03 89.11.00 000000元
２５  丙○○    北商銀正義分行  QＺ0000000 00.11.11 89.11.00 000000元
２６  丙○○    北商銀正義分行  QＺ0000000 00.11.20 89.11.00 000000元
２７  丙○○    北商銀正義分行  QＺ0000000 00.12.02 89.12.00 000000元
２８  丙○○    北商銀正義分行  QＺ0000000 00.12.05 89.12.00 000000元
２９  丙○○    北商銀正義分行  QＺ0000000 00.12.05 89.12.00 000000元
３０  丙○○    北商銀正義分行  QＺ0000000 00.12.08 89.12.00 000000元
３１  丙○○    北商銀正義分行  QＺ0000000 00.12.21 89.12.00 000000元
３２  丙○○    台企南三重分行  AＺ0000000 00.10.23 89.10.00 000000元
３３  丙○○    台企南三重分行  AＺ0000000 00.10.23 89.10.00 000000元
３４  丙○○    台企南三重分行  AＺ0000000 00.10.25 89.10.00 000000元
３５  丙○○    台企南三重分行  AＺ0000000 00.11.05 89.11.00 000000元
３６  丙○○    台企南三重分行  AＺ0000000 00.11.08 89.11.00 000000元
３７  丙○○    台企南三重分行  AＺ0000000 00.11.22 89.11.00 000000元
３８  丙○○    台企南三重分行  AＺ0000000 00.11.24 89.11.00 000000元
３９  丙○○    台企南三重分行  AＺ0000000 00.11.24 89.11.00 000000元
４０  丙○○    台企南三重分行  AＺ0000000 00.11.30 89.11.00 000000元
４１  丙○○    台企南三重分行  AＺ0000000 00.11.30 89.11.00 000000元
４２  丙○○    台企南三重分行  AＺ0000000 00.11.30 89.11.00 000000元
４３  丙○○    台企南三重分行  AＺ0000000 00.12.20 89.12.00 000000元
４４  丙○○    台企南三重分行  AＺ0000000 00.12.20 89.12.00 000000元
４５  丙○○    台企南三重分行  AＺ0000000 00.12.20 89.12.00 000000元
４６  丙○○    台企南三重分行  AＺ0000000 00.12.28 89.12.00 000000元
４７  倉旺公司  彰銀南新莊分行  AＺ0000000 00.11.08 89.11.00 000000元
４８  倉旺公司  彰銀南新莊分行  AＺ0000000 00.11.22 89.11.00 000000元
４９  倉旺公司  彰銀南新莊分行  AＺ0000000 00.11.30 89.11.00 000000元
５０  甲○○    基隆二信總社    PＺ0000000 00.10.31 89.10.00 00000元
５１  甲○○    基隆二信總社    PＺ0000000 00.11.01 89.11.00 000000元
５２  甲○○    基隆二信總社    PＺ0000000 00.11.08 89.11.00 000000元
５３  明毅汽材  基二信百福分社  PＺ0000000 00.11.27 89.11.00 000000元
５４  明毅汽材  基二信百福分社  PＺ0000000 00.12.03 89.12.00 000000元
５５  明毅汽材  基二信百福分社  PＺ0000000 00.12.08 89.12.00 000000元
５６  明毅汽材  基二信百福分社  PＺ0000000 00.12.16 89.12.00 000000元
５７  明毅汽材  一銀汐止分行    MＺ0000000 00.10.31 89.10.00 000000元
５８  明毅汽材  一銀汐止分行    MＺ0000000 00.11.15 89.11.00 000000元
５９  丁○○    北商銀重新分行  QＺ0000000 00.11.04 89.11.00 000000元
６０  丁○○    北商銀重新分行  QＺ0000000 00.11.22 89.11.00 000000元
６１  戊○○    一銀汐止分行    MＺ0000000 00.11.27 89.11.00 000000元
６２  戊○○    一銀汐止分行    KＺ0000000 00.12.07 89.12.00 000000元
６３  戊○○    一銀汐止分行    MＺ0000000 00.12.23 89.12.00 000000元
６４  己○○    北商銀五股分行  QＺ0000000 00.11.15 89.11.00 000000元
６５  庚○○    土銀文山分行    AＺ0000000 00.12.10 89.12.00 000000元
